臺灣彰化地方法院民事判決
110年度訴字第961號
原      告  朱柏誠  


被      告  彰化商業銀行股份有限公司鹿港分公司

法定代理人  羅志豪  
訴訟代理人  黃格豪  
上列當事人間請求確認債權存在事件，本院於民國110年11月3日
言詞辯論終結，判決如下：
    主  文
原告之訴駁回。
訴訟費用新台幣6500元由原告負擔。   
    事實及理由
壹、程序事項：
　　按確認法律關係之訴，非原告有即受確認判決之法律上利益
    者，不得提起之，民事訴訟法第247條第1項定有明文。所謂
    即受確認判決之法律上利益，係指因法律關係之存否不明確
    ，致原告在私法上之地位有受侵害之危險，而此項危險得
　　以對於被告之確認判決除去之者而言。查原告主張對訴外人
　　王振峰有新台幣（下同）60萬元之債權，並於民國110年7月
　　13日取得本院110年度訴字254號民事確定判決為執行名義，
　　據此向王振峰之銀行帳戶即被告彰化商業銀行股份有限公司
　　鹿港分行公司之帳戶（帳號：0000-00-00000-0-00，下稱系
　　爭帳戶）聲請強制執行，惟被告於110年9月1日以王振峰在
　　被告銀行的帳戶已銷戶為由，聲明異議，不予扣押。原告為
　　此提起本訴，請求確認王政峰對被告有60元萬存款債權存　
　　在與否，影響原告對於王振峰之債權請求權得否實現，是原
　　告提起本件確認之訴，形式上觀之，有確認利益。
貳、實體事項：　　
一、原告主張：　　
  ㈠原告前向訴外人王振峰借用係爭帳戶，兌現原告所持有由訴
    外人郭淑惠所簽發面額新台幣（下同）60萬元之支票（票據
    號碼NA0000000，下稱係爭票款。註：事實上是新隆旅行社
    有限公司、法代郭淑惠之公司支票），嗣因原告與郭淑惠間
    之債務糾紛，以致上開帳戶遭警方列為警示帳戶而無法使用
    。後原告與郭淑惠以30萬元在台北市萬華區公所達成調解，
    雙方為單純民事糾紛，與詐欺無關。
  ㈡原告欲提領系爭票款，然因連絡不上王振峰，無法協同其將
    系爭票款領出，遂向本院提起訴訟。鈞院110年度訴字254號
    民事確定判決在案，王振峰應給付原告60萬元及法定遲延利
    息。嗣原告以上開確定判決為執行名義，向本院聲請執行系
    爭帳戶之存款債權（110年度司執秋字38935號）。詎執行結
    果，被告竟以「債務人王振峰，在本行帳戶已銷戶，不予扣
    押」為由，原告向本院民事執行處聲明異議，本院民事執行
    處遂認定王振峰現無財產可供執行而核發債權憑證。
  ㈢王振峰設於被告之系爭帳戶，前已遭警方列為「警示帳戶」
    ，因此王振峰不得再任意提領或辦理結清銷戶，被告也說要
    等系爭帳戶解除警示後，才能領取系爭票款，然被告竟依存
    款帳戶及其疑似不法或顯屬異常交易管理辦法之規定，逕行
    結清系爭帳戶而銷戶，並遭郭淑惠所屬的新隆旅行社有限公
    司（郭淑惠為其負責人及唯一股東，下稱新隆公司）取走系
    爭票款。為此，提起本件訴訟，請求確認王振峰對被告有60
    萬元及利息之存款債權存在，並聲明：確認王振峰對被告有
    新台幣60萬元本金及利息存款債權存在。
二、被告辯以：
  ㈠郭淑惠於109年8月20日向臺北市政府警察局中山分局長春路
    派出所報案，表示其因受詐欺以新隆公司名義開立面額60萬
    元之票款，且該支票已存入系爭帳戶，經長春派出所向被告
    通報，被告於109年8月21日將系爭帳戶列為警示帳戶，並依
    規定請被告存戶王振峰出面處理。
　㈡嗣存戶王振峰因郭淑惠報警協尋，於109年9月9日出具同意書
    ，證明系爭款項非王振峰所有並同意返還系爭票款予新隆公
    司，郭淑惠亦前於109年9月8日出具新隆公司授權書、警示
    帳戶剩餘款項返還申請暨切結書、受理刑事案件報案三聯單
    ，以證明其及新隆公司為被害人。是以，被告依存款帳戶及
    其疑似不法或顯屬異常交易管理辦法第11條之規定，於109
    年9月9日將票款匯還新隆公司，並依規定逕行結清系爭帳戶
    ，應屬適法。
　㈢本件原告起訴請求確認王振峰對被告有「存款債權」存在，
    惟王振峰與被告間之消費寄託契約，已於109年9月9日結清
    銷戶時終止，王振峰對被就系爭帳戶之剩餘款3058元請求權
    非「存款債權」，而是「其他應付款(不再計息)」。是以原
    告請求確認王振峰對被告有存款債權存在之主張，應無理由
    ，並聲明：原告之訴駁回。　
三、本院之判斷：　　
  ㈠查訴外人郭淑惠於109年8月17日下午2時許，在台北市第一銀
    行吉林分行前，將面額60萬元、票據號碼NA0000000之支票
    交付予原告，原告則將上開支票存入系爭帳戶兌現，嗣郭淑
    惠因懷疑自己遭受原告詐欺，而於109年8月20日向臺北市中
    山分局長春路派出所報案，被告經通報後將系爭帳戶列為警
    示帳戶；另於109年9月9日系爭帳戶之存戶王振峰出具同意
    書，表明其非系爭票款之所有人、對該款項無任何權利，被
    告乃於當日將系爭票款發還予新隆公司，並將系爭帳戶銷戶
    。此有新隆旅行社有限公司所開立上開支票影本、台北市政
    府警察局中山分局長春路派出所受理刑事案件報案三聯單、
    臺北地方檢察署109年度偵字32010號檢察官不起訴處分書、
    王振峰109年9月9日簽屬之同意書、新隆旅行社有限公司授
    權書為證，此部分堪信為真實。
  ㈡系爭帳戶因郭淑惠於109年8月20報警而列為警示帳戶，原告
    固主張系爭帳戶列為警示帳戶後，就不得再任意提領或辦理
    結清銷戶，然被告卻逕將係爭票款返還新隆公司郭淑惠，並
    結清係爭帳戶。惟按「存款帳戶及其疑似不法或顯屬異常交
    易管理辦法」第11條之規定：「存款帳戶經通報為警示帳戶
    ，銀行經確認通報原因屬詐財案件，且該帳戶中尚有被害人
    匯（轉）入之款項未被提領者，應依開戶資料聯絡開戶人，
    與其協商發還警示帳戶內剩餘款項事宜，如無法聯絡者，得
    洽請警察機關協尋一個月。銀行依前項辦理，仍無法聯絡開
    戶人者，應透過匯（轉）出行，通知被害人，由被害人檢具
    下列文件，經銀行依匯（轉）入時間順序逐筆認定其尚未被
    提領部分，由最後一筆金額往前推算至帳戶餘額為零止，發
    還警示帳戶內剩餘款項：①刑事案件報案三聯單。②申請不實
    致銀行受有損失，由該被害人負一切法律責任之切結書。銀
    行依前二項規定辦理警示帳戶剩餘款項之發還，如有下列情
    事之一者，得逕行結清該帳戶，並將剩餘款項轉列其他應付
    款…」。本辦法係為兼顧防杜疑似金流不法或顯屬異常交易
    ，與限制人民權利間之平衡而設，非謂遭列為警示帳戶後，
    正當權利人（遭詐騙被害人）或銀行、執法機關，均不得以
    任何方式取回受騙款項或處分遭警示之帳戶。系爭票款之發
    票人新隆公司授權郭淑惠於109年9月8日向被告銀行提出授
    權書、警示帳戶剩餘款項返還申請暨切結書、刑事案件報案
    三聯單後，存戶王振峰亦於109年9月9日出具同意書，並載
    明：「…同意系爭票款非屬同意書人所有，且對該等款項並
    無任何權利，立同意書人茲無條件同意貴行....扣取該等款
    項並得自行處分之…」。是被告爰依上開辦法，於109年9月9
    日將系爭帳戶之系爭票款匯發還予原支票發票人新隆公司帳
    戶，合於前揭規定，於法有據。至於系爭帳戶剩餘金額3058
    元之部分，業已轉入被告之「其他應付款-警示帳戶備付款
    （不計息）」中，此與一般存款債權有別，亦非本件原告欲
    確認之訴訟標的範疇內，被告就此也未否認，原告並無確認
    之利益存在。王振峰與被告間之消費寄託契約既已終止，王
    振峰對被告無任何「存款債權」存在。原告請求確認王振峰
    對被告有60萬本金及利息之存款債權存在，並無理由，應予
    駁回。
四、訴訟費用負擔之依據：民事訴訟法第78條。
中　　華　　民　　國　　110 　年　　11　　月　  17　　日
                  民事第四庭    法　官　王鏡明
以上正本係照原本作成。
如不服本判決，須於判決送達後20日內向本院提出上訴狀（須按
他造當事人之人數附繕本）。如委任律師提起上訴者，應一併繳
納上訴審裁判費。 
中　　華　　民　　國　　110 　年　　11　　月　  17　　日
                                書記官　王宣雄